【裁判字號】    97,簡上,497
【裁判日期】    980122
【裁判案由】    妨害自由
【裁判全文】
臺灣臺北地方法院刑事判決             97年度簡上字第497號
上  訴  人  臺灣臺北地方法院檢察署檢察官
上  訴  人
即  被  告  甲○○
                      樓
上列上訴人因被告妨害自由案件，不服本院97年度簡字第4274號
中華民國97年10月31日所為第一審刑事簡易判決（原聲請簡易判
決處刑案號：臺灣臺北地方法院檢察署97年度偵字第16790號，
移送併辦審理案號：97年度偵字第19261號），提起上訴，本院
管轄之第二審合議庭判決如下：
    主      文
原判決撤銷。
甲○○以加害身體之事，恐嚇他人致生危害於安全，處拘役貳拾
日，如易科罰金，以新臺幣壹仟元折算壹日。
    事      實
一、甲○○前向乙○○借款新臺幣（下同）32,600元，並曾簽發
    同額本票交予乙○○收執，惟屆期並未清償，乙○○乃向本
    院簡易庭聲請裁定本票准許強制執行，經本院簡易庭於民國
    97年2月25日以97年度票字第6807號裁定准予強制執行在案
    。甲○○接獲該裁定後，遂於97年3月10日撥打電話予乙○
    ○，雙方約定於翌（11）日下午2時在本院門口碰面商談債
    務事宜，惟屆時甲○○並未出面，乙○○遂撥打電話予甲○
    ○，質問何以未到場，甲○○心生不滿，竟基於恐嚇之犯意
    ，於電話中對乙○○恫稱：「我現在臨時有事走不開，別逼
    我太緊，小心我用非法手段對付你」等語，而以該加害身體
    之事恐嚇乙○○，使乙○○心生畏懼，致生危害於安全。
二、案經乙○○訴由臺北市政府警察局文山第二分局報告臺灣臺
    北地方法院檢察署檢察官偵查後聲請簡易判決處刑，本院認
    為不宜以簡易判決處刑，改依通常程序審理；嗣於原審準備
    程序中，因被告自白犯罪，原審裁定改依簡易審判程序審理
    。
    理      由
一、訊據被告甲○○固坦承接獲本票裁定後，主動撥打電話與告
    訴人乙○○相約見面等情，惟矢口否認有何恐嚇犯行，辯稱
    ：伊因臨時有事無法依約前往臺北地院，接獲乙○○之電話
    時，因正在開車，故僅表示無法到場，隨即掛斷電話，當時
    只是說話比較大聲而已，並未出言恐嚇云云。然查，被告因
    不滿乙○○將本票持向法院聲請強制執行，因而於乙○○撥
    打電話詢問未到場原因時，在電話中出言恐嚇之事實，業據
    證人乙○○於本院證稱：被告在95年10月間有開本票跟我借
    款32,600元，說農曆年前會還給我，但是沒有依約還款，我
    就聲請本票裁定，被告就在前一天主動打電話給我表示他收
    到本票裁定，要跟我討論債務的事情，我就跟他約97年3月
    11日下午2點在臺北地院門口見面，但當日下午2點被告並未
    依約前往，我就用行動電話打給被告問他為何沒有到，結果
    被告在電話中說他有事走不開，還叫我不要逼他太緊，不然
    他會用非法手段對付我，我聽到這段話心生恐懼，我在被告
    對我說要用非法手段對付我之後，有跟他說：你用這樣的恐
    嚇方式對付我，我可以提告，但話還沒講完，被告就把電話
    掛掉等語明確（見本院卷第25頁），並有本院97年度票字第
    6807號民事裁定在卷可證（見偵查卷第10頁）。被告雖於本
    院審理時否認恐嚇犯行，惟自承當時「講話很大聲」（見本
    院卷第27頁），且被告確有在電話中對乙○○恫稱：「我現
    在臨時有事走不開，別逼我太緊，小心我用非法手段對付你
    」等情，業據被告於警詢時供承：「... 乙○○又撥打電話
    要我馬上到法院去協調債務，我當時很生氣，就說『我現在
    臨時有事走不開，別逼我太緊，小心我用非法律手段對付你
    』」等語明確（見偵查卷第5頁），僅辯稱無恐嚇故意而已
    ，於原審審理及本院準備程序時，亦均坦承本件檢察官起訴
    之恐嚇犯罪（見97年度易字第2786號卷第14頁、97年度簡上
    字第497號卷第15頁反面），其於本院審理時否認出言恐嚇
    ，已不足採。而被告在電話中以「別逼我太緊」、「小心我
    用非法手段對付你」等語對乙○○相告，顯隱含將對乙○○
    之身體採取非理性或其他惡害手段之意思，足以使聽聞該言
    詞之乙○○產生畏怖，自已致生危害於安全。被告否認犯行
    ，辯稱未出言恐嚇云云，自難採信。本件事證明確，被告犯
    行堪予認定，應依法論科。
二、核被告所為，係犯刑法第305條之恐嚇危害安全罪。臺灣臺
    北地方法院97年度偵字第19261號移送併案審理部分，與本
    件檢察官聲請簡易判決處刑之事實相同，為事實上同一之案
    件，本院自得併予審理。原審以被告罪證明確，對被告判處
    宣告拘役20日，並以被告前未曾受有期徒刑以上刑之宣告，
    其因一時失慮，致犯本罪，且犯後坦承犯行，深知悔悟，並
    已取得告訴人之原諒，不欲再為追究，因認經此科刑教訓後
    ，當益知警惕，應無再犯之虞，其所受宣告之刑，以暫不執
    行為適當，併予宣告被告緩刑2年，並依刑法第74條第2項第
    3款規定命被告賠償告訴人5萬元，固非無見。惟按宣告緩刑
    ，應就被告有無再犯之虞，及能否由於刑罰之宣告而策其自
    新等，加以審酌；查被告於原審判決後，並未遵從履行該判
    決所命應向告訴人支付賠償5萬元之命令，此據被告及告訴
    人供明在卷，而參酌被告除32,600元之借款債務（即本票債
    務，告訴人已持本票裁定為執行名義，就被告之薪資扣押，
    而滿足部分之執行）外，始終根本無意再行支付告訴人任何
    金錢，此觀被告陳稱：「原審開庭時我根本沒有同意賠償5
    萬元以獲得緩刑宣告，而且我無法接受要賠償對方5萬元，
    告訴人已經強制執行扣押我每月薪水的3分之1」、「我覺得
    告訴人要向我請求5萬元是不合理的」等語自明（見本院卷
    第15頁反面、第28頁），於本院審理時更全然否認犯罪，足
    見被告犯後並無悔意，亦無意與告訴人和解或為其他賠償，
    其犯後態度難認良好，自有藉刑罰之實際執行而使其改過自
    新之必要，尚不宜遽予宣告緩刑。原審判決予以緩刑宣告，
    即有未洽。被告提起上訴，指稱並未恐嚇，應為無罪判決云
    云，固無理由，惟檢察官循告訴人之請求，以被告未履行和
    解條件，犯後態度不佳為由提起上訴，自非無理由，應由本
    院將原判決撤銷改判。爰審酌被告與告訴人係朋友關係，因
    債務問題產生糾紛，竟不思以正途解決，反而出言恐嚇之犯
    罪動機、目的、手段，惟其素行尚可，有臺灣高等法院被告
    前案紀錄表在卷可考，其雖出言恫嚇告訴人，惟言詞尚非極
    端激烈，暨犯後否認犯行之態度等一切情狀，量處拘役20日
    並諭知易科罰金之折算標準如主文第2項所示，以茲適法。
據上論斷，應依刑事訴訟法第455條之1第1項、第3項、第369條
第1項前段、第364條、第299條第1項前段，刑法第305條、第41
條第1項前段，刑法施行法第1條之1，判決如主文。
本案經檢察官葉惠燕到庭執行職務。
中    華    民    國    98    年    1     月    22    日
                  刑事第十一庭  審判長法  官  劉方慈
                                      法  官  黃紹紘
                                      法  官  林庚棟
以上正本證明與原本無異。
本判決不得上訴。
                                      書記官  殷玉芬
中    華    民    國    98    年    1     月    23    日
附錄本案論罪科刑法條全文
中華民國刑法第305條：
以加害生命、身體、自由、名譽、財產之事，恐嚇他人致生危害
於安全者，處2年以下有期徒刑、拘役或300元以下罰金。


司法院資訊處製作；財團法人民間司法改革基金會備份。
